台灣台中地方法院刑事判決　　　　　　　95年度訴字第3236號
公　訴　人　臺灣臺中地方法院檢察署檢察官
被　　　告　乙○○
　　　　　　　　　　國民
選任辯護人　謝英吉　律師
上列被告因違反毒品危害防制條例案件，經檢察官提起公訴（94
年度偵字第14879號），本院判決如下：
    主  文
乙○○意圖販賣而持有第二級毒品，處有期徒刑陸年，褫奪公權
肆年，扣案之第二級毒品「3,4-亞甲基雙氧甲基安非他命；3,4-
Methylenedioxymethamphe-tamine、ＭＤＭＡ」（即俗稱之搖頭
丸）肆包（驗前總毛重計四十一點○三公克（包裝塑膠袋總重二
點六七公克），驗後總淨重三十九點一五公克（取一點八八公克
鑑定用罄）），均沒收銷燬之；扣案之第三級毒品「愷他命；Ke
tamine」（即俗稱之Ｋ他命）貳拾柒包（驗前總毛重計二十七點
一四公克（包裝塑膠袋總重約六點三七公克），驗後總淨重二十
六點八四公克（取○點三公克鑑定用罄））、第三級毒品「氟硝
西洋；Flunitrazepam」（即俗稱之ＦＭ二）壹包（驗前毛重○
點四八公克（包裝塑膠袋重○點二八公克），驗後淨重○點二八
公克（取○點二公克鑑定用罄））、第四級毒品「硝甲西泮（硝
甲氮平)：Nimetazepam」（即俗稱之一粒眠）貳包（驗前總毛重
計九點三二公克（包裝塑膠袋總重約○點八○公克），驗後淨重
七點一八公克（取二點一四公克鑑定用罄））、老Ｋ粉壹罐、電
子磅秤、電子計算機各壹台、研磨器壹組、研磨盤壹塊、帳簿玖
本、夾鏈袋壹包，均沒收。
    事  實
一、乙○○素行不佳，前曾於民國（下同）九十二年間，因犯販
    賣第二級毒品之違反毒品危害防制條例罪，經本院以九十三
    年度訴字第七九五號判處有期徒刑三年八月，嗣經最高法院
    以九十四年度臺上字第三三六五號駁回上訴而確定（未構成
    累犯），詎仍不知悔改。乙○○竟復於九十四年七月二十日
    晚上二十二時許前之不詳日時許起，在臺中市○○街三十八
    號七樓之七其租屋處，意圖販賣而持有第二級毒品「3,4-亞
    甲基雙氧甲基安非他命；3,4-Methylenedioxymethamphe-ta
    mine、ＭＤＭＡ」（即俗稱之搖頭丸）四包（驗前總毛重計
    四十一點○三公克（包裝塑膠袋總重二點六七公克），驗後
    總淨重三十九點一五公克（取一點八八公克鑑定用罄））、
    第三級毒品「愷他命；Ketamine」（即俗稱之Ｋ他命）二十
    七包（驗前總毛重計二十七點一四公克（包裝塑膠袋總重約
    六點三七公克），驗後總淨重二十六點八四公克（取○點三
    公克鑑定用罄））、第三級毒品「氟硝西洋；Flunitrazepa
    m」（即俗稱之ＦＭ二）一包（驗前毛重○點四八公克（包
    裝塑膠袋重○點二八公克），驗後淨重○點二八公克（取○
    點二公克鑑定用罄））、第四級毒品「硝甲西泮（硝甲氮平
    )：Nimetazepam」（即俗稱之一粒眠）二包（驗前總毛重計
    九點三二公克（包裝塑膠袋總重約○點八○公克），驗後淨
    重七點一八公克（取二點一四公克鑑定用罄））等物。嗣於
    九十四年七月二十日經司法警察因另案查獲甲○○（綽號大
    Ｐ）販賣第二級毒品搖頭丸、第三級毒品Ｋ他命之案件，並
    於甲○○位於臺中市○區○○街三十八號七樓之一之住處查
    獲甲○○所有之第二級毒品ＭＤＭＡ之搖頭丸一六九點五顆
    、第三級毒品Ｋ他命六小包（六點四二公克）、第四級毒品
    一粒眠三百三十六顆、老Ｋ粉二百四十三點八公克等物後，
    甲○○向司法警察供述其毒品均與住居同樓層之「乾姐」乙
    ○○互通有無，其「乾姐」乙○○亦有販賣第二級毒品搖頭
    丸及第三級毒品Ｋ他命等情後，即先於乙○○之住處埋伏守
    候，然埋伏於一樓之司法警察因盤查時遭不明之車輛刻意疾
    速衝撞，司法警察旋通報臺灣臺中地方法院檢察署檢察官，
    檢察官認為情況急迫，旋於同日晚上二十二時許指揮司法警
    察執行逕行搜索，而於上開臺中市○○街三十八號七樓之七
    乙○○之租屋處扣得上開第二級毒品ＭＤＭＡ之搖頭丸四包
    、第三級毒品Ｋ他命二十七包、第三級毒品「ＦＭ二」一包
    、第四級毒品一粒眠二包、及乙○○所有供分別稀釋、秤重
    、計算、研磨攪拌、紀錄、分裝前揭毒品所用之老Ｋ粉一罐
    、電子磅秤一台、電子計算機一台、研磨器一組、研磨盤一
    塊、帳簿九本、夾鏈袋一包，暨乙○○所有之現金新台幣（
    下同）二萬五千元、乙○○之相片一張等物。
二、案經海岸巡防署中部地區巡防局、保安警察第三總隊分別報
    請臺灣台中地方法院檢察署檢察官偵查起訴。
    理  由
一、訊據被告乙○○對於遭警搜索之上開臺中市○○街三十八號
    七樓之七係其向不知姓名年約四十歲左右之女子承租而來，
    且事實欄所載查扣之贓證物品，均係在其上開租賃處遭警搜
    索查扣，台灣台中地方法院檢察署九十四年度偵字第一四八
    七九號第十九至四十七頁（即帳簿九本）是其所有，而且上
    面之字亦係其所書寫的，及證人甲○○係其好友，雙方之間
    並無恩怨等情，固不否認，惟矢口否認有何意圖販賣而持有
    第二級毒品、第三級毒品、第四級毒品之犯行，辯稱：伊未
    有販賣本案毒品之犯行或意圖販賣而持有本案毒品之犯意，
    扣案物品雖在伊租賃處查獲，但並非伊所有或持有，伊不知
    道該毒品是何人所有，有可能係證人甲○○所有云云。惟查
    上揭事實，業據證人甲○○證述綦詳在卷（見台灣台中地方
    法院檢察署九十四年度偵字第一四八七九號卷第十五、十六
    頁、九十四年度逕搜字第四號卷第三十六、三十七頁），並
    有扣案如事實欄所載之被告乙○○所有之第二級毒品ＭＤＭ
    Ａ之搖頭丸四包、第三級毒品Ｋ他命二十七包、第三級毒品
    「ＦＭ二」一包、第四級毒品一粒眠二包、及被告乙○○所
    有供分別稀釋、秤重、計算、研磨攪拌、紀錄、分裝前揭毒
    品所用之老Ｋ粉一罐、電子磅秤一台、電子計算機一台、研
    磨器一組、研磨盤一塊、帳簿九本、夾鏈袋一包，暨被告乙
    ○○所有之現金二萬五千元、被告乙○○之相片一張等物品
    扣案足資佐證，而扣案之物，經囑託內政部警政署刑事警察
    局鑑定結果，確屬第二級毒品「3,4-亞甲基雙氧甲基安非他
    命；3,4-Meth ylenedioxym ethamphe-tamine、ＭＤＭＡ」
    （即俗稱之搖頭丸）四包（驗前總毛重計四十一點○三公克
    （包裝塑膠袋總重二點六七公克），驗後總淨重三十九點一
    五公克（取一點八八公克鑑定用罄））、第三級毒品「愷他
    命；Ketamine」（即俗稱之Ｋ他命）二十七包（驗前總毛重
    計二十七點一四公克（包裝塑膠袋總重約六點三七公克），
    驗後總淨重二十六點八四公克（取○點三公克鑑定用罄））
    、第三級毒品「氟硝西洋；Flunitrazepam」（即俗稱之Ｆ
    Ｍ二）一包（驗前毛重○點四八公克（包裝塑膠袋重○點二
    八公克），驗後淨重○點二八公克（取○點二公克鑑定用罄
    ））、第四級毒品「硝甲西泮（硝甲氮平)：Nimetazepam」
    （即俗稱之一粒眠）二包（驗前總毛重計九點三二公克（包
    裝塑膠袋總重約○點八○公克），驗後淨重七點一八公克（
    取二點一四公克鑑定用罄））無訛，此有該局九十五年八月
    二十五日刑鑑字第○九五○○九五四五三號鑑定書一份在卷
    可憑。次查被告乙○○所有在其上開租賃處遭警搜索查扣之
    台灣台中地方法院檢察署九十四年度偵字第一四八七九號第
    十九至四十七頁之帳簿九本，據其上記載所示，均係人名、
    電話號碼、重量（單位為ｇ（公克））、單價、數量、日期
    （六月二日至七月十九日）與總價，並有證人甲○○所供稱
    之衣（衣服代表第二級毒品ＭＤＭＡ、褲子代表第三級毒品
    Ｋ他命（見台灣台中地方法院檢察署九十四年度偵字第一四
    八七九號卷第十五頁證人甲○○之證述））、紅豆（應係代
    表第三級毒品「ＦＭ二」或第四級毒品一粒眠）等字眼代號
    ；且被告乙○○之前於偵查中矢口否認前開查扣之帳簿九本
    係其所有云云（見台灣台中地方法院檢察署九十四年度偵字
    第一四八七九號卷第一○一頁），厥後於本院審理中始承認
    該帳簿九本係其所有，前後供詞反覆，足見其畏罪情虛之一
    斑，益徵被告乙○○之前應有販售毒品之行為無訛。亦足認
    本案查扣之毒品確係被告乙○○意圖販賣而持有無疑。末查
    ，參酌查扣之毒品數量甚鉅，顯非供被告乙○○自己施用。
    且另查扣有被告乙○○所有之前揭老Ｋ粉一罐、電子磅秤一
    台、電子計算機一台、研磨器一組、研磨盤一塊、帳簿九本
    、夾鏈袋一包等物，該等物品或供稀釋毒品、或供秤重、計
    算、研磨攪拌、紀錄、分裝毒品所用，顯非被告乙○○自己
    施用毒品所需使用之物，更證被告乙○○意圖販賣而持有本
    案查扣之毒品無誤。此外，尚有通聯紀錄、扣押物品相片十
    四張、員警偵查報告一份等在卷足資佐證。是綜據上述，被
    告乙○○空言否認，所辯無非臨訟畏罪飾卸之詞，要無足採
    ，事證已臻明確，被告乙○○犯行洵堪認定。
二、按上開第二級毒品ＭＤＭＡ之搖頭丸、第三級毒品Ｋ他命、
    第三級毒品「ＦＭ二」、第四級毒品一粒眠，依毒品危害防
    制條例第二條之規定，分屬第二、三、四級毒品。故核被告
    乙○○所為，係犯毒品危害防制條例第五條第二、三、四項
    之意圖販賣而持有第二、三、四級毒品之罪。被告係以意圖
    販賣而持有之一行為而觸犯上開三罪名，為想像競合犯，應
    從一重之毒品危害防制條例第五條第二項之意圖販賣而持有
    第二級毒品之罪處斷。爰審酌被告乙○○已有違反毒品危害
    防制條例罪之不良素行，不知戒慎惕，竟仍意圖販賣而持有
    第二、三、四級毒品，危害社會治安，並將造成毒品之泛濫
    ，犯後猶狡飾犯行，顯無悔意等一切情狀，量處如主文所示
    之刑，並依刑法第三十七條第二項之規定，宣告褫奪公權四
    年，以資懲儆。扣案之第二級毒品「3,4-亞甲基雙氧甲基安
    非他命；3,4-Me thylen edioxymethamphe-tamine、ＭＤＭ
    Ａ」（即俗稱之搖頭丸）四包（驗前總毛重計四十一點○三
    公克（包裝塑膠袋總重二點六七公克），驗後總淨重三十九
    點一五公克（取一點八八公克鑑定用罄））、第三級毒品「
    愷他命；Ketami ne」（即俗稱之Ｋ他命）二十七包（驗前
    總毛重計二十七點一四公克（包裝塑膠袋總重約六點三七公
    克），驗後總淨重二十六點八四公克（取○點三公克鑑定用
    罄））、第三級毒品「氟硝西洋；Flunitrazepam」（即俗
    稱之ＦＭ二）一包（驗前毛重○點四八公克（包裝塑膠袋重
    ○點二八公克），驗後淨重○點二八公克（取○點二公克鑑
    定用罄））、第四級毒品「硝甲西泮（硝甲氮平)：Nimetaz
    epam」（即俗稱之一粒眠）二包（驗前總毛重計九點三二公
    克（包裝塑膠袋總重約○點八○公克），驗後淨重七點一八
    公克（取二點一四公克鑑定用罄）），分屬於第二級毒品、
    第三級毒品、第四級毒品；第二級毒品爰依毒品危害防制條
    例第十八條第一項前段之規定，予以宣告沒收銷燬之。按「
    毒品危害防制條例第十九條第一項所定『供犯罪所用或因犯
    罪所得之物』，係指犯第四條至第九條、第十二條、第十三
    條或第十四條第一項、第二項之罪所用或所得之物，不包括
    毒品本身在內，自不得為第三、四級毒品之沒收依據（以犯
    第四條第三項販賣第三級毒品罪為例，其供犯罪所用之物，
    當指『供販賣第三級毒品所用之物』而言；第三級毒品本身
    為販賣之標的，為遂行販賣該毒品使用之物，始屬「供犯罪
    （犯第四條第三項之販賣第三級毒品罪）所用之物」，其理
    至明）。同條例對於查獲之製造、運輸、販賣、意圖販賣而
    持有、以非法方法使人施用、引誘他人施用及轉讓第三、四
    級毒品之沒收，並無特別規定，如其行為已構成犯罪，則該
    毒品即屬不受法律保護之違禁物，應回歸刑法之適用，依刑
    法第三十八條第一項第一款之規定沒收之。原判決以第三、
    四級毒品並非刑法上之違禁物，但扣案之「愷他命」既係供
    被告等犯販賣第三級毒品罪所用之物，應依毒品危害防制條
    例第十九條第一項之規定宣告沒收，顯有判決適用法則不當
    之違背法令。」（最高法院九十五年台上字第九一一號判決
    意旨參照），故本案查扣之前開第三級毒品、第四級毒品，
    自應依修正前刑法第三十八條第一項第一款之規定諭知沒收
    。再扣案之老Ｋ粉一罐、電子磅秤、電子計算機各一台、研
    磨器一組、研磨盤一塊、帳簿九本、夾鏈袋一包，均為被告
    所有供犯前開之罪所用之物，且無法分辨係犯意圖販賣第二
    、三、四級毒品所用，爰亦依毒品危害防制條例第十九條第
    一項之規定，均予以宣告沒收。至於現金二萬五千元、乙○
    ○之相片一張等物，雖為被告乙○○所有，然無證據證明與
    被告前揭犯罪有關，爰均不予宣告沒收，附予敘明。另按依
    修正施行後刑法第二條第一項「行為後法律有變更者，適用
    行為時之法律。但行為後之法律有利於行為人者，適用最有
    利於行為人之法律」。查被告行為時之刑法第三十七條第二
    項「宣告六月以上有期徒刑，依犯罪之性質認為有褫奪公權
    之必要者，宣告褫奪公權一年以上十年以下。」，業經總統
    於九十四年二月二日公布修正為「宣告一年以上有期徒刑，
    依犯罪之性質認為有褫奪公權之必要者，宣告一年以上十年
    以下褫奪公權。」，並自九十五年七月一日施行，惟比較修
    正前後刑法第三十七條第二項之規定，修正後之規定，較有
    利於被告，依刑法第二條第一項但書規定，應適用被告行為
    後之法律即修正後刑法第三十七條第二項之規定，宣告褫奪
    公權，併予敘明。被告行為後刑法第三十八條第一項第一款
    沒收物之規定，雖經總統於九十四年二月二日公布修正，並
    自九十五年七月一日施行，惟不論依修正前刑法第三十八條
    第一項第一款，或修正後刑法第三十八條第一項第一款之規
    定，修正前後並無有利或不利之情形，自不生新舊法比較之
    問題，依修正施行後刑法第二條第一項前段之規定，應依修
    正前刑法第三十八條第一項第一款之規定。
據上論斷，應依刑事訴訟法第二百九十九條第一項前段，毒品危
害防制條例第五條第二、三、四項、第十八條第一項前段、第十
九條第一項，刑法第十一條、第二條第一項前段、但書、第五十
五條、第三十七條第二項、修正前刑法第三十八條第一項第一款
，判決如主文。
中　　華　　民　　國　　96　　年　　1 　　月　　10　　日
                  刑事第八庭    審判長法  官　朱光國
                                      法　官　洪堯讚
                                      法　官　洪俊誠
以上正本證明與原本無異。
如不服本判決，應於判決送達後十日內向本院提出上訴狀，上訴
於臺灣高等法院臺中分院(須附繕本)。
                                      書記官　蕭榮峰
中　　華　　民　　國　　96　　年　　1 　　月　　10　　日
附錄論罪科刑實體法條文：
毒品危害防制條例第5條：
意圖販賣而持有第一級毒品者，處無期徒刑或10年以上有期徒刑
，得併科新臺幣 7 百萬元以下罰金。
意圖販賣而持有第二級毒品者，處5年以上有期徒刑，得併科新
臺幣 5 百萬元以下罰金。
意圖販賣而持有第三級毒品者，處3年以上10年以下有期徒刑，
得併科新臺幣 3 百萬元以下罰金。
意圖販賣而持有第四級毒品或專供製造、施用毒品之器具者，處
1年以上7年以下有期徒刑，得併科新臺幣1百萬元以下罰金。
毒品危害防制條例第18條：
查獲之第一、二級毒品及專供製造或施用第一、二級毒品之器具
，不問屬於犯人與否，均沒收銷燬之；查獲之第三、四級毒品及
製造或施用毒品之器具，無正當理由而擅自持有者，均沒入銷燬
之。但合於醫藥、研究或訓練之用者，得不予銷燬。
前項合於醫藥、研究或訓練用毒品或器具之管理辦法，由法務部
會同行政院衛生署定之。
毒品危害防制條例第19條：
犯第四條至第九條、第十二條、第十三條或第十四條第一項、第
二項之罪者，其供犯罪所用或因犯罪所得之財物，均沒收之，如
全部或一部不能沒收時，追徵其價額或以其財產抵償之。
為保全前項價額之追徵或以財產抵償，得於必要範圍內扣押其財
產。犯第四條之罪所使用之水、陸、空交通工具沒收之。
